【裁判字號】    96,訴更,4
【裁判日期】    970630
【裁判案由】    履行契約
【裁判全文】
臺灣花蓮地方法院民事判決               96年度訴更字第4號
原      告  丁○○
            己○○
共      同
訴訟代理人  簡燦賢律師
複代理人    吳秋樵律師
被      告  甲○○
訴訟代理人  余道明律師
上列當事人間請求履行契約事件，本院於民國97年6月11日言詞
辯論終結，判決如下：
    主      文
原告之訴及假執行之聲請均駁回。
訴訟費用由原告負擔。
    事實及理由
一、原告主張：
  (一)原告於民國82年10月受訴外人林信德、陳銘達招攬，與台方
    、大陸諸人合資在中國浙江省海寧市成立龍祥大酒店（下稱
    龍祥酒店）。原告於85年9月間因龍祥酒店興建完成並開業
    ，受林信德等人邀請，共同前往參加開幕典禮，並協助處理
    龍祥酒店商場攤位、商住樓出售等事宜，由於原告受託處理
    之事務極繁雜而耽誤返台行程，乃居住於龍祥酒店內，竟在
    酒店房間內遭歹徒搶劫，原告丁○○（下稱丁○○）損失返
    台機票、美金、台幣、人民幣及所有證件、信用卡等合計損
    失新台幣（下同）35萬元，原告己○○（下稱己○○）則損
    失返台機票、美金、台幣、人民幣、珠寶等物品合計45萬元
    。原告向大陸浙江海寧公安報警，並向龍祥酒店當時之董事
    長即訴外人林信德及其他股東反應，於返台後之89年12月4
    日，在花蓮市○○路143號名捷建設公司二樓會議室召開龍
    祥酒店第3次股東會會議，一併決議「若公司出售或公司經
    營有利潤時優先補償」原告上開損失。
  (二)龍祥酒店於前開股東會決議後，始終沒有盈餘，無法補償原
    告損失，直至91年10月18日股東會決議將龍祥酒店經營權及
    設備悉數出售予第三人，得款3880萬元人民幣，嗣並返還銀
    行貸款、私人欠款、員工薪資，餘額1150萬元人民幣即
    4312.5萬元（新台幣，以匯率1元人民幣對3.75台幣計算）
    ，此款項由龍祥酒店在台灣代表即被告帶回台灣依照股東會
    決議執行，並分配各股東盈餘，被告受託執行當時共同投資
    及股東會決議，理當優先依前開會議內容，補償原告損失，
    然經原告催索被告均置之不理。前開會議之補償決議性質上
    屬契約約定，被告有代表公司股東履行契約之義務，且酒店
    出售之餘額現由被告持有中，被告應支付予原告。原告自得
    依與被告及各股東之協議，請求被告支付補償金額予丁○○
    、己○○各35萬元、45萬元。
  (三)丁○○為龍祥酒店之股東，持有股份為23股，所有股東之股
    份數合計312.25股，惟90年5月29日全體股東簽署之「龍祥
    大酒店股權確認表」（下稱系爭股權確認表）列編號18蘇龍
    善未繳納股金，而更正股份總數為294.25股，並以此分配出
    售酒店之餘款，被告攜回應分配之款項4312.5萬元扣除應補
    償予原告之80萬元後，為4232.5萬元，丁○○依股份比例得
    分配之金額為3,308,336.1元。丁○○已於附表所示時間領
    回附表所示款項，惟龍祥酒店出售之價金，部分作為償還股
    東即被告、林信德、陳銘達貸予龍祥酒店各520萬元、390萬
    元、390萬元之用，然原告不承認上開借貸共計1,300萬元，
    該借款未經董事會、股東會之決議，乃被告個人行為，是否
    確實用於酒店之支出亦有可疑，則上開1,300萬元應按股東
    之股數分配予股東，則丁○○尚可領得1,016,142元，被告
    即應給付予丁○○。
  (四)被告與龍祥酒店股東間，就「股東盈餘分配」及「債務清償
    」事項，有委任契約關係，且約定由被告逕向第三人給付，
    亦有第三人利益契約之性質。爰依民法第541條第1項、第
    269 條第1項規定請求。並聲明：被告應給付丁○○
    1,366,142 元，給付己○○45萬元，及均自起訴狀繕本送達
    翌日起至清償日止，按年息百分之五計算之利息；原告願供
    擔保請准宣告假執行。
二、被告則以：
  (一)90年5月29日龍祥酒店所有股東簽名確認各人投資之股份及
    被告、林信德、陳銘達分別借貸予龍祥酒店520萬元、390萬
    元、390萬元，而龍祥酒店出售後，所得價金分4次發放各股
    東，發放日期如附表所示，發放金額各為人民幣100萬元、
    人民幣300萬元、人民幣300萬元及人民幣415萬元，均經各
    股東簽收完畢，被告係依股東決議為比例分配。
  (二)就補償原告遭搶乙事，94年4月2日股東會已決議「股東決議
    基於關懷之義給予丁○○夫婦新台幣壹拾萬元之道義補償，
    並附帶決議，丁○○夫婦若同意此決議即刻領取，往後不得
    再有爭議，若不同意，爾後再議」，惟原告拒不接受，退步
    言之，原告遭搶是否屬實、金額若干，應由原告負舉證之責
    等語資為抗辯。並聲明：原告之訴駁回。如受不利判決願供
    擔保請准宣告免為假執行。
三、兩造不爭執之事實：
  (一)丁○○於82間出資投資在中國浙江省海寧市興建龍祥酒店。
  (二)龍祥酒店出售後，被告受委託保管出售價金分配給各股東，
    並曾4次發放所得價金予各股東，分配時間及丁○○得款金
    額如附表所示。
  (三)原證一形式上為真正，原證二至四為真正。
  (四)被證一第一頁、被證二至六形式上為真正。
四、得心證之理由：本件兩造所爭執之處，應在於：
  (一)丁○○依民法第541條第1項、第269條第1項規定請求被告給
    付龍祥酒店出售所得價款應分給丁○○之1,016,142元，是
    否有理？
  (二)原告依原證一股東會議記錄及民法第269條第1項約定請求被
    告給付丁○○35萬元、己○○45萬元，是否有理？茲審酌如
    下。
五、按當事人主張有利於己之事實者，就其事實有舉證之責任，
    民事訴訟法第277條前段定有明文。民事訴訟如係由原告主
    張權利者，應先由原告負舉證之責，若原告先不能舉證，以
    證實自己主張之事實為真實，則被告就其抗辯事實即令不能
    舉證，或其所舉證據尚有疵累，亦應駁回原告之請求（最高
    法院17年上字第917號判例意旨可資參考）。原告主張之事
    實，固提出龍祥酒店89年12月4日第3次股東會議記錄、90年
    5 月29日股權確認表、股金分配表、證明、92年10月25日臨
    時會議紀錄，及證人戊○○、乙○○、丙○○為證，惟為被
    告所否認。經查：
  (一)就丁○○主張尚應分得1,016,142元方面：
  1.依丁○○不爭執之90年5月29日股權確認表記載：「現金借
    予龍祥：甲○○520萬、林信德390萬、陳銘達390萬」，「
    確認簽字」欄並有原告二人之簽名，有股權確認表（即原證
    一）可參，可見原告於90年5月29日簽名時，已承認被告等3
    人借貸予龍祥酒店之事實，嗣於93年2月1日龍祥酒店股東分
    配股金時，己○○雖在該次股金分配表上記載「現金借予龍
    祥債權不予承認」，然依禁反言及誠信原則，原告嗣後對曾
    確認之事項為相反陳述，是否可信，已有可疑。
  2.原告所提92年10月25日臨時會議記錄固載「一林信德：對於
    1,300萬元問題等於無任何決議存在。五余宗柏：前次開會
    提出1,300萬元一樣入股權，林信德表示不同意，要甲○○
    負責。六陳銘達我被借錢事情我都不知道」，有會議記錄可
    參（本院卷65頁），惟該會議紀錄僅能證明股東曾就1,300
    萬元問題加以討論，但討論之詳細內容會議記錄之文義未清
    ，尚不能憑此為丁○○主張之有利佐證。況證人戊○○證稱
    ：龍祥酒店後來改選我擔任董事，在該酒店出賣時，我仍然
    是董事。甲○○、林信德、陳銘達現金借予龍祥酒店之事我
    不知道，錢的事情我不知道。股權確認表上的確有我簽名，
    但借貸的事情我不知道，收條我也不知道。龍祥酒店已經賣
    掉，應分給股東的利潤在去年就全部分完了等語（本院卷58
    頁）。證人乙○○證稱：我是酒店的股東之一，不是代表人
    ，甲○○、林信德、陳銘達是有把這筆錢給龍祥酒店，但是
    借還是投資我不清楚。我不太確定龍祥酒店出售後應分配予
    股東之利潤是否已經分完，我沒有管分錢的事情，他們有分
    就會通知我等語（本院卷77頁）。可見曾任龍祥酒店董事之
    戊○○證明龍祥酒店之出售利潤已經分配完畢，股東乙○○
    更證實確有借貸情事，上開證人之證詞均與丁○○就借貸乙
    事之主張歧異，無法作為丁○○主張為真實之證明。
  3.證人丙○○證稱：我是龍祥酒店之股東，甲○○、林信德、
    陳銘達是否有現金借予龍祥酒店我不知道，我沒有看過收條
    ，龍祥酒店出售後應分配予股東之利潤是否均分配完畢還在
    爭議中，如果依照甲○○的股份計算方式，應該已經分配完
    畢，但我認為還有爭議，我認為有爭議的就是剛才所提一千
    三百多萬元借給龍祥酒店的部分等語（本院卷88頁），該證
    人之證詞雖認現金借貸部分尚有爭議，然與證人戊○○、乙○○之證詞不符，並與90年5月29日經丙○○簽認之股權確
    認表上所載有異，本院認不能僅憑該證人前開證詞，遽認丁○○就現金借貸乙事之主張為真實。此外，丁○○復未能舉
    其他證據以實其說，則其主張龍祥酒店尚有1,300萬元未經
    分配，其應分得1,016,142元云云，即難信為真實。
  (二)就原告主張因遭劫請求補償方面：原告固提出會議記錄、證
    明（即原證一、五），並舉證人戊○○、乙○○為證，惟為
    被告所否認，依據前述說明，原告自應就被告受龍祥酒店委
    任辦理補償事宜，及其損害金額舉證證明，本院始得為原告
    有利之認定。經查：依原告所提會議記錄內容記載：「龍祥
    大酒店股東會會議記錄，時間：2000年12月4日，主席：甲○○，臨時動議：5.遭搶劫之珠寶處理（己○○提）決議：
    若公司出售或公司經營有利潤時優先補償」，原告所提證明
    影本（本院卷52頁）乃海寧市公安局具名，內容為己○○當
    時報案被盜物品明細。惟上開證明所載被盜物品明細，係依
    己○○報案時所述，並無其他證據證明為真。又龍祥酒店現
    雖已出售，然該酒店股東曾於上開會議記錄後之94年4月2日
    就此事項另為股東會決議：「討論提案二：案由：丁○○夫
    婦於開幕期間住宿本酒店，財物遭竊之處理。結論：股東決
    議基於關懷之義給予丁○○夫婦新台幣壹拾萬元之道義補償
    ，並附帶決議，丁○○夫婦若同意此決議則即刻領取，往後
    不得再有爭議。若不同意，爾後再議。本金額則依股份發放
    給股東」，有會議記錄可參（本院卷41頁），可見龍祥酒店
    之股東會已變更原補償決議，改為定額補償，且有附帶條件
    ，證人乙○○、丙○○並證稱該94年4月2日會議記錄內容為
    真（本院卷76、87頁），戊○○、乙○○及丙○○均證稱不
    知原告遭搶劫之物品內容及價值（本院卷57、58、76、87頁
    ）。可見原告並無法舉證證明其遭劫之物品內容及價值，且
    龍祥酒店亦已變更原決議，而原告既未依94年4月2日決議內
    容，同意接受10萬元之補償，自不得再為請求。
六、綜上所述，原告就其主張之事實均不能舉證證明。從而，原
    告依民法第541條第1項、第269條第1項規定請求被告給付丁○○1,366,142元，給付己○○45萬元，及均自起訴狀繕本
    送達翌日起至清償日止，按年息百分之五計算之利息，為無
    理由，應予駁回。原告之請求既經駁回，其假執行之聲請已
    無依據，應併予駁回。
七、本件事證已臻明確，兩造其餘攻擊防禦方法與舉證，均無礙
    勝負判斷，爰不一一論列，附此敘明。
八、訴訟費用負擔之依據：民事訴訟法第78條。
中    華    民    國    97    年    6     月    30    日
                     臺灣花蓮地方法院民事庭
                         法      官  楊碧惠
以上正本係照原本作成。
如不服本判決，應於送達後20日內，向本院提出上訴狀並表明上
訴理由，如於本判決宣示後送達前提起上訴者，應於判決送達20
日內補提上訴理由書(須附繕本)。
中    華    民    國    97    年    7     月    2     日
                         法院書記官  紀龍年
附表（新台幣）
1.93年2月1日得款23萬元。
2.94年4月4日得款387,500元。
3.95年6月5日得款742,900元。
4.96年7月9日得款1,069,500元。


司法院資訊處製作；財團法人民間司法改革基金會備份。
